【裁判字號】    98,交聲更,119
【裁判日期】    981029
【裁判案由】    違反道路交通管理處罰條例聲明異議
【裁判全文】
臺灣臺北地方法院交通事件裁定       98年度交聲更字第119號
原處分機關  臺北市交通事件裁決所
受處分人    乙○○
上列異議人即受處分人因違反道路交通管理處罰條例事件，對於
臺北市交通事件裁決所中華民國97年12月26日所為之處分（原處
分案號：北市裁罰字第裁22-AN0000000號），聲明異議，經本院
於98年2月27日以98年度交聲字第550號裁定駁回受處分人之聲明
異議後，受處分人提起抗告，經臺灣高等法院於98年7月13日以
98年度交抗字第1084號裁定撤銷發回本院，本院更為裁定如下：
    主      文
異議駁回。
    理  由
一、按「汽車臨時停車時，應依下列規定：……二、交岔路口、
    公共汽車招呼站10公尺內、消防栓、消防車出入口5公尺內
    不得臨時停車。」、「汽車停車時，應依下列規定：一、禁
    止臨時停車處所不得停車。」，道路交通安全規則第111條
    第1項第2款、第112條第1項第1款分別定有明文。又「汽車
    駕駛人停車時，有下列情形之一者，處新臺幣（下同）600
    元以上1,200元以下罰鍰：一、在禁止臨時停車處所停車。
    」，復為道路交通管理處罰條例第56條第1項第1款所明定。
    再汽車駕駛人違規停車而駕駛人不在場，並經以科學儀器取
    得證據資料證明其行為違規，當場不能或不宜攔截製單舉發
    者，得對汽車所有人逕行舉發處罰，復為道路交通管理處罰
    條例第7條之2第1項第7款、第2項第4款所明定。此外，汽車
    駕駛人，在禁止臨時停車處所違規停車為警舉發者，依違反
    道路交通管理事件統一裁罰基準及處理細則第44條第1項及
    違反道路交通管理事件統一裁罰基準表之規定，尚須依行為
    人所駕駛車輛之種類及有無在應到案日期前到案等二項因素
    決定應對行為人所處罰鍰之數額。是以行為人如係駕駛自用
    一般小客車在禁止臨時停車處所違規停車而為警舉發，於期
    限內繳納罰緩或到案聽侯裁決，並經主管機關調查後仍認定
    其有違規停車之行為者，依違反道路交通管理事件統一裁罰
    基準及處理細則第44條第1項及違反道路交通管理事件統一
    裁罰基準表之規定，應對該行為人處以900元之罰鍰。
二、本件異議人即受處分人乙○○所有之車牌號碼AH-4851號自
    用一般小客車，因違規停放在臺北市○○區○○街與永康街
    之交岔路口處，且駕駛人不在現場，於民國97年9月21日11
    時45分許，經臺北市政府警察局大安分局和平東路派出所警
    員甲○○當場拍照採證，並經臺北市政府警察局交通警察大
    隊以受處分人所有之前揭車輛有違反道路交通管理處罰條例
    第56條第1項第1款規定之違規行為而逕行掣單舉發，經將該
    張舉發通知單送達受處分人後，受處分人於應到案日期之97
    年11月27日前向原處分機關提出申訴，經原處分機關函請臺
    北市政府警察局大安分局調查結果，仍認受處分人有前開違
    規行為，原處分機關乃依道路交通管理處罰條例第56條第1
    項第1款、處理細則第43條、第44條暨基準表之規定，於97
    年12月26日以北市裁罰字第裁22-AN0000000號裁決書各裁處
    受處分人罰鍰900元在案。
三、受處分人聲明異議意旨略以：伊係將其車輛停放於臺北市○
    ○街174號之1其自家門口前，本件處罰之罰單地點卻註明為
    永康街，顯屬不實與有誤；潮州街與永康街之交岔路口中間
    僅劃有黃色網狀之禁止臨時停車標線，並無其他任何交通禁
    止標誌、標線，則既已規劃禁止臨時停車之區域，則表示除
    該區域外，於不妨礙交通之前提下均可臨停；且道路交通管
    理處罰條例規定，在交岔路口10公尺內禁止臨時停車，其立
    法原意應是於未規劃標誌、標線之路口始有適用，若已設置
    黃色網狀之禁止臨時停車標線後，再加上該條文為限制即不
    合理，且該標誌、標線及燈號即形同虛設，令人無所適從，
    本件係該相關主管機關之行政不作為與缺失，伊並無故意與
    過失云云。
四、經查：
(一)受處分人乙○○對於其於前揭時間將其所有之車牌號碼AH-4
    851號自用小客車停放在交岔路口10公尺內之事實，及本件
    舉發時所拍攝之採證照片2張均不爭執，受處分人並於本院
    訊問時稱：舉發照片所拍攝就是伊車子當時停放的情形等語
    。且證人即舉發員警甲○○到庭結證稱：「（問：本件交通
    案件是否你所舉發？）是的。」、「（問：這兩張照片是誰
    拍攝的？（提示本院卷第9、24頁並告以要旨）是我所拍攝
    的。」、「（問：這兩張都是你案發的時候所拍攝的照片？
    ）是的，車子的停放地點就是照片上的地點，就是在潮州街
    與永康街口，地點的地址就是舉發單上面所示的地址，門牌
    號碼是臺北市○○街174之1號門口前。」、「（問：174之1
    號的地點就是在永康街與潮州街巷口？）是的。」、「（問
    ：舉發單上面所寫的地點為何為永康街？）我們的舉發單送
    出去只要寫一個路口名稱即可，我們基本上是按照舉發照片
    為準，比方說是兩個路口的話，我們移送出去只會打一個路
    口的代碼。」、「（問：當天異議人移送的事由為何？）「
    在交岔路口十公尺內停車」。」、「（問：依照法規「在交
    岔路口十公尺內停車」是否不得停車？）是的。」等語明確
    （見本院98年度交聲更字第119號98年9月28日訊問筆錄）。
    況觀之卷附臺北市政府警察局大安分局97年11月27日北市警
    安分交字第09733768500號函所檢附之舉發採證照片2幀，該
    違規地點處即為臺北市○○區○○街與永康街之交岔路口處
    ，亦與受處分人自行提出附於本院98年度交聲字第550號卷
    第24頁至26頁之照片相符，是受處分人既有於交岔路口十公
    尺內停車之違規事由，則本件對於違規地點之登載僅就交岔
    路口中僅載明一個路口而為移送，並不影響舉發通知單之效
    力。
(二)按在交岔路口十公尺內不得臨時停車，禁止臨時停車處所不
    得停車之立法意旨，無非係因道路交岔路口乃車輛往來匯聚
    交集之處，若於該交岔路口十公尺內臨時停車或停車，將妨
    礙車輛流向之交會，並影響駕駛人察覺左、右方來車動態之
    視線，對於車輛往來順暢及交通安全實有重大危害，故以法
    律明文禁止。準此，交岔路口十公尺內不得停車，既係為避
    免交岔路口車輛進出及轉彎遭受阻礙，以維護交通安全，本
    不待主管機關設置標線、標誌，駕駛人即應知悉並遵守之；
    倘於交岔路口十公尺內設有禁止臨時停車標線、標誌，亦僅
    係為加強提醒、督促駕駛人注意。是受處分人辯稱道路交通
    管理處罰條例所規定之在交岔路口十公尺內禁止臨時停車，
    其立法原意應是於未規劃標誌、標線之路口始有適用云云，
    乃係對法規錯誤之解釋。再者，違反行政法上義務之行為非
    出於故意或過失者，不予處罰，為95年2月5日施行之行政罰
    法第七條第一項所明白規定之責任條件，則於該法施行後，
    即應優先於司法院大法官釋字第275號解釋而為適用；而行
    政罰法中對故意及過失並未予以定義，原則上應採與刑法相
    同之解釋。依卷附採證照片所示，受處分人所有之前開自用
    小客車係停放在永康街與潮州街之轉角交界處，無論自永康
    街或潮州街方向行進觀之，均已影響駕駛人察覺左、右方來
    車動態之視線，對於車輛往來順暢及交通安全有重大危害，
    顯已有妨礙他人、車通行之情事，足認受處分人對於其將有
    違反行政法上義務之行為縱無故意，亦有過失甚明。準此，
    受處分人前開所辯，均不足採信。
五、綜上所述，受處分人確有於前開時間在禁止臨時停車之交岔
    路口10公尺內停車之違規行為，且已於應到案日期前提出申
    訴，從而原處分機關依道路交通管理處罰條例第56條第1項
    第1款之規定，就受處分人前開違規行為裁處罰鍰900元，核
    無違誤，本件受處分人之異議為無理由，自應將其異議駁回
    。
據上論斷，應依道路交通案件處理辦法第19條，裁定如主文。
中    華    民    國    98    年    10    月    29    日
                      交通法庭法  官  羅月君
上正本證明與原本無異
如不服本裁定應於送達後5日內向本院提出抗告狀
                              書記官  鄭淑丰
中    華    民    國    98    年    10    月    29    日


司法院資訊處製作；財團法人民間司法改革基金會備份。
